【裁判字號】    95,訴,2908
【裁判日期】    951031
【裁判案由】    毒品危害防制條例
【裁判全文】
臺灣高雄地方法院刑事判決              95年度訴字第2908號
公  訴  人  臺灣高雄地方法院檢察署檢察官
被      告  甲○○
                    （現另案於臺灣高雄第二監獄執行）
上列被告因毒品危害防制條例案件，經檢察官提起公訴（95年度
毒偵字第5727號），本院適用簡式審判程序，判決如下：
    主  文
甲○○連續施用第一級毒品，累犯，處有期徒刑壹年貳月，扣案
之內含海洛因之注射針筒壹支沒收銷燬之。
    事  實
一、甲○○前於民國88年間，因施用毒品案件，經本院以88年度
    毒聲字第8774號裁定觀察勒戒，因無繼續施用毒品之傾向，
    經臺灣高雄地方法院檢察署檢察官於89年1 月7 日以88年度
    毒偵字第1955號為不起訴處分。嗣於91年間再因施用毒品案
    件，經本院以91年度毒聲字第7791號裁定送觀察勒戒，因有
    繼續施用毒品傾向，再經本院以92年度毒聲字第872 號裁定
    送強制戒治，於92年9 月30日因停止戒治處分自屏東戒治所
    釋放，於93年1 月28日保護管束期滿，強制戒治執行完畢，
    並經檢察官提起公訴，經本院以92年度訴字第798 號判處應
    執行有期徒刑8 月確定，於93年9 月26日縮短刑期執行完畢
    ，並於翌日出監。又因施用第一級毒品案件，經台灣高等法
    院高雄分院於95年3 月20日以95年度上訴字第326 號判處有
    期徒刑1 年，並於95年4 月17日確定。詎不知悔改，基於施
    用第一級毒品海洛因之概括犯意，於上開強制戒治期滿釋放
    後之5 年內，自95年3 月20日之某時起至95年5 月30日上午
    某時，以平均每隔2 、3 日施用海洛因1 次之頻率，在高雄
    市○○區○○街11 巷2號2 樓住處及其他不詳地點，以將海
    洛因加入水中用針筒注射方式，連續施用第一級毒品海洛因
    多次。嗣於95 年5月30日11時40分許，在高雄市○○區○○
    路103 號5樓 友人洪順和住處為警查獲，並扣得業經甲○○
    所有用以施用海洛因之注射針筒1 支。
二、案經高雄縣政府警察局仁武分局報告臺灣高等法院檢察署檢
    察官偵查起訴。
    理  由
一、上開事實，業據被告甲○○坦承不諱（見本院卷第55、65頁
    ），且經警採集其尿液，送台灣檢驗科技股份有限公司鑑驗
    結果，被告尿液呈施用海洛因後之嗎啡及可待因陽性反應，
    此有該公司之濫用藥物尿液檢驗報告1 份在卷可稽（見偵卷
    第30頁），且扣案之被告所有已使用過之注射針筒1 支經送
    驗，確實殘留海洛因於其內無訛，此有高雄醫學大學附設中
    和紀念醫院檢驗報告1 紙附卷足憑（參本院卷第22頁）；再
    者，被告甲○○前於民國88年間，因施用毒品案件，經本院
    以88年度毒聲字第8774號裁定觀察勒戒，因無繼續施用毒品
    之傾向，經臺灣高雄地方法院檢察署檢察官於89年1 月7 日
    以88年度毒偵字第1955號為不起訴處分。嗣於91年間再因施
    用毒品案件，經本院以91 年 度毒聲字第7791號裁定送觀察
    勒戒，因有繼續施用毒品傾向，再經本院以92年度毒聲字第
    872 號裁定送強制戒治，於92年9 月30日因停止戒治處分自
    屏東戒治所釋放，於93年1 月28日保護管束期滿，強制戒治
    執行完畢，並經檢察官提起公訴，經本院以92年度訴字第79
    8 號判處應執行有期徒刑8 月確定，於93年9 月26日縮短刑
    期執行完畢，並於翌日出監。又因施用第一級毒品案件，經
    台灣高等法院高雄分院於95年3 月20日以95年度上訴字第32
    6 號判處有期徒刑1 年，並於95年4 月17日確定之事實，此
    有臺灣高等法院被告前案紀錄表1 份在卷可按。是被告甲○
    ○於涉本案之前曾犯施用毒品，並於強制戒治期滿後，經檢
    察官起訴並經法院判刑確定後，再為本案施用毒品犯行甚明
    。綜上，本件事證明確，被告犯行堪以認定。
二、按行為後法律有變更者，適用行為時之法律。但行為後之法
    律有利於行為人者，適用最有利於行為人之法律，刑法第2
    條第1 項定有明文。查被告甲○○於前開行為後，刑法相關
    規定業經總統於94年2 月2 日修正公佈，並依刑法施行法第
    10條之1 規定自95年7 月1 日施行。職是，本件自應就被告
    行為前、後相關法律有修正者，依前揭規定加以比較適用。
    茲說明如下：
（一）本件被告行為後，刑法第56條關於連續犯之規定業於94年
      1 月7 日修正公佈刪除，並於95年7 月1 日施行，則被告
      之犯行，因行為後新法業已刪除連續犯之規定，此刪除雖
      非犯罪構成要件之變更，但顯已影響行為人刑罰之法律效
      果，自屬法律變更。經查：本件被告先後多次第一級毒品
      海洛因，主觀上顯係基於施用第一級毒品之同一犯意，客
      觀上逐次實施數次行為而具連續性，進而侵害同性質之法
      益，惟因其各次行為依一般社會健全觀念，在時間差距上
      ，可以分開，在刑法評價上，各具獨立性，每次行為皆可
      獨立成罪，是依修正前刑法第56條之規定，本得適用連續
      犯規定而論以一罪，並得加重其刑至2 分之1 ，惟因修正
      後刑法刪除前開連續犯規定，以致被告前揭分別多次施用
      第一級毒品之數次構成要件行為須依法分別論以數罪而併
      罰之，依新法第2 條第1 項規定比較新、舊法之結果，仍
      以行為時、即修正前刑法第56條之規定較有利於被告（最
      高法院95年第8 次刑事庭會議決議亦採同一見解）。故本
      件應依修正前刑法第56條作為被告論罪科刑之基礎。
（二）修正前刑法第47條原規定：「受有期徒刑之執行完畢，或
      受無期徒刑或有期徒刑一部之執行而赦免後，5 年以內再
      犯有期徒刑以上之罪者，為累犯，加重本刑至2 分之1 」
      ，嗣修正為：「受徒刑之執行完畢，或一部之執行而赦免
      後，5 年以內故意再犯有期徒刑以上之罪者，為累犯，加
      重本刑至2 分之1 」，將累犯成立之要件限於5 年內「故
      意」再犯有期徒刑以上之罪者，始有加重其刑規定之適用
      。經比較修正前、後關於累犯之規定，當以修正後之規定
      較有利於被告，故應依刑法第2 條但書，適用裁判時之修
      正後刑法第47條第1 項前段規定，作為論斷被告是否構成
      累犯之依據。
（三）按被告犯罪後法律有變更，而比較行為時及裁判時之法律
      時，應就與罪刑有關之共犯、未遂犯、結合犯以及累犯加
      重、自首減輕、暨其他法定加減原因與加減例等一切情形
      ，比較其全部之結果，而為整體之適用，不能割裂而分別
      適用新舊法有利之條文（最高法院95年度台上字第3735號
      判決意旨參照）。本件經依前述是否論以連續犯及累犯等
      規定合併比較之結果，爰認修正前刑法之連續犯規定較諸
      累犯之規定，對被告論罪科刑時之影響較鉅，且較有利於
      被告，故應依行為時之修正前刑法作為本件被告論罪科刑
      之依據。至累犯規定部分，基於一體適用原則，亦應依修
      正前刑法之累犯規定適用之。
三、核被告甲○○所為，係犯毒品危害防制條例第10條第1 項之
    施用第一級毒品罪。被告持有海洛因之低度行為，應為其施
    用海洛因之高度行為所吸收，不另論罪。被告多次施用海洛
    因之行為，時間緊接，所犯罪名相同，顯係出於概括之犯意
    為之，為連續犯，爰依修正前刑法第56條之規定以一連續施
    用第一級毒品罪論，並加重其刑。被告因施用毒品案件，經
    本院以92年度訴字第798 號判處有期徒刑8 月確定，於93年
    9 月26日縮短刑期執行完畢，有卷附台灣高等法院被告前案
    紀錄表1 份可參，其於有期徒刑執行完畢後5 年內再犯本件
    有期徒刑以上之罪，為累犯，應依刑法第47條之規定加重其
    刑，並遞加重之。又公訴人僅就被告於95年5 月30日上午某
    時許之施用第一級毒品海洛因犯行部分起訴，惟查，被告因
    施用第一級毒品案件，經台灣高等法院高雄分院於95年3 月
    20 日 以95年度上訴字第326 號宣示判處有期徒刑1 年後，
    自95 年3月20日之某時起至於95年5 月30日前約2 、3 日止
    ，連續施用第一級毒品之犯行，與前開已起訴之犯行部分，
    屬連續犯，已如前述，具有裁判上一罪之關係，自均為起訴
    效力所及，本院自均得併予審酌，附此敘明。爰審酌被告多
    次施用毒品，戕害身心甚鉅，並有滋生其他犯罪、惡化治安
    之虞，嚴重損及公益，且多次因施用毒品犯行經判處罪刑確
    定，猶不知悔改，顯見其悔意非篤、自制力不佳，應予相當
    監禁處遇適足以矯治；惟考量其於坦承犯行，犯後態度良好
    ，而施用毒品本質上屬自我戕害行為，反社會性程度相形較
    低等一切情狀，量處如主文所示之刑。至扣案之內含海洛因
    難以析離之注射針筒1 支，係查獲之毒品，爰依毒品危害防
    制條例第18條第1 項前段之規定，諭知沒收銷燬之。
四、據上論斷，應依刑事訴訟法第299 條第1 項前段、第273 條
    之1 第1 項，毒品危害防制條例第10條第1 項、第18條第1
    項前段，刑法第11條、第2 條第1 項前段，修正前刑法第56
    條、第47條，判決如主文。
本案經檢察官乙○○到庭執行職務。
中    華    民    國    95    年    10    月    31    日
                  刑事第十三庭  法  官  戴韻玲
以上正本證明與原本無異。
如不服本判決，應於收受送達後10日內向本院提出上訴書狀。
中    華    民    國    95    年    10    月    31    日
                                書記官  李春慧
附錄論罪科刑法條：
毒品危害防制條例第10條第1項：
施用第1級毒品者，處6月以上5年以下有期徒刑。


司法院資訊處製作；財團法人民間司法改革基金會備份。
